【裁判字號】    95,台上,7172
【裁判日期】    951227
【裁判案由】    偽造文書
【裁判全文】
最高法院刑事判決            九十五年度台上字第七一七二號
上  訴  人  甲○○
上列上訴人因偽造文書案件，不服台灣高等法院中華民國九十二
年十二月三十一日第二審判決（九十一年度上訴字第三六五五號
，起訴案號：台灣基隆地方法院檢察署九十年度偵字第一三一八
號），提起上訴，本院判決如下：
    主  文
原判決關於行使偽造私文書部分撤銷，發回台灣高等法院。
    理  由
本件原判決維持第一審法院論處上訴人甲○○連續行使偽造私文
書，足以生損害於他人罪刑，為無不合，予以維持，並駁回上訴
人此部分在第二審之上訴，固非無見。
惟查：(一)犯罪事實應依證據認定之，故有罪之判決書內並應將認
定犯罪事實所憑之證據於理由內詳加記載，為刑事訴訟法第一百
五十四條、第三百十條第一款所明定，此項證據，自係指實際上
確係存在，就該卷宗不難考見者而言，如判決書內所記載之證據
，與卷內資料顯不相符，自屬採證違法。原判決認定上訴人先後
兩次向楊真騙新台幣（下同）三百五十萬元後，又於民國八十
八年七月間，在桃園縣桃園市楊真姊姊之住處，將綽號「小陳
」者所交付之由福裮興業有限公司所簽發以台灣銀行新店分行為
付款人、票面金額貳億元之票號ＣＡ0000000號本票，連
同偽造「茲保證福裮興業有限公司，由台灣銀行新店分行，本票
帳號四三四七九，票號ＣＡ0000000乙紙，票面金額貳億
元整，到期日為中華民國八十九年六月五日，向貴資方調借現金
，業經本行保付在案，到期負其兌現之責。恐空口無憑，特立本
保證書為憑」之台灣銀行左營分行保證書（偽造者不明）交與楊
真，並佯稱：拿該本票向其友人調借現金二億元，事成則以之
清償舊欠三百五十萬元，因楊真已有防備，經銀行查詢結果，
得知該銀行並未承做保付業務，致未得逞等情，係依憑上訴人於
偵查中所供：「（問：楊真說你告訴他你已找好台灣銀行左營
分行所保證之商業本票，並且提出保證書（誤載為本票），是否
如此？）在向楊真拿二百五十萬元之前，『小陳』有出示這張
保證書，當時我知道這是假的」等語，資為行使偽造私文書之論
據。但上開偵訊筆錄係載明：你告訴楊女已找好台灣銀行左營分
行所保證之商業本票，並說在等候經理陳福祥提出這本票，是否
如此？答：是在拿錢之前「小陳」有出示這張本票，我當時也知
道這是假的等語（見一三一八號偵查卷第四五頁末三行）。上訴
人之陳述內容，係指知悉上開貳億元之本票為假，從未言及保證
書之真假。原審將「本票」兩字轉換為「保證書」並加註（誤載
為本票）等情（見原判決第二三頁末四行），原審未經勘驗該次
之錄音帶以查明筆錄所載與錄音內容不符，遽將相關筆錄之內容
加以轉換，並採為上訴人行使偽造私文書之論據，其採證顯與證
據法則有違。(二)原判決認定上訴人於八十八年五月間，以某基金
會有九十億元之資金，可由購買票券公司所發行，而由銀行保證
之商業本票之方式予以貸收，事成後仲介者可獲得佣金，並偽造
台灣銀行左營分行名義之同意書、委託書之手法，向楊真詐得
二百五十萬元。得手後復於同年七月間，將綽號「小陳」者所持
交，由福裮興業有限公司所簽發，而以台灣銀行新店分行為付款
人、票面金額貳億元之ＣＡ0000000號本票一紙，連同偽
造：「茲保證福裮興業有限公司，由台灣銀行新店分行，本票帳
號四三四七九，票號ＣＡ0000000乙紙，票面金額新台幣
貳億元整，到期日為中華民國八十九年六月五日，向貴資方調借
現金，業經本行保付在案，到期負其兌現之責。恐空口無憑，特
立本保證書為憑」之台灣銀行左營分行保證書交與楊真，並陳
稱：該本票如調得現金可以之清償之前所積欠之三百五十萬元，
因楊真已有防備，致未得逞，除論處上訴人行使偽造私文書外
，另犯刑法第三百三十九條第三項第一項之詐欺取財未遂罪等情
（見原判決第二四頁）。但上訴人於偵查中陳稱：「小陳」拿了
楊真之二百五十萬元後，中興票券好像出了問題，大家害怕有
法律問題；「小陳」才拿那張二億元之本票予楊真，好有個交
代等語（見一三一八號偵查卷第四五頁反面），如上開供述屬實
，則上開交付本票之目的在於對楊真有所交代，此舉是否該當
於刑法詐欺取財未遂罪之施用詐術？該行為意在詐取何種財物？
均攸關詐欺取財未遂罪之認定，原審未敘明論處詐欺取財未遂罪
其所憑之依據，併有理由不備之違誤。上訴意旨指摘原判決關於
行使偽造私文書部分不當，尚非全無理由，應認此部分有撤銷發
回更審之原因。至上訴人被訴行使偽造有價證券罪部分，業經原
審撤銷改判無罪確定，附此敘明。
據上論結，應依刑事訴訟法第三百九十七條、第四百零一條，判
決如主文。
中    華    民    國  九十五  年   十二   月  二十七  日
                      最高法院刑事第五庭
                          審判長法官  莊  登  照
                                法官  洪  明  輝
                                法官  黃  一  鑫
                                法官  林  秀  夫
                                法官  徐  昌  錦
      本件正本證明與原本無異
                                      書  記  官
中    華    民    國  九十六  年    一    月    三    日
                                                      J


司法院資訊處製作；財團法人民間司法改革基金會備份。
